【裁判字號】    95,訴,306
【裁判日期】    950831
【裁判案由】    返還勞保補償金
【裁判全文】
臺灣基隆地方法院民事判決               95年度訴字第306號
原      告  中國造船股份有限公司
法定代理人  乙○○
訴訟代理人  丁榮聰律師
被      告  甲○○
上列當事人間請求返還勞保補償金事件，本院於民國95年8 月17
日言詞辯論終結，判決如下：
    主  文
被告應給付原告新臺幣玖拾玖萬參仟伍佰伍拾元及自民國九十五
年八月五日起至清償日止，按週年百分之五計算之利息。
原告其餘之訴駁回。
訴訟費用由被告負擔。
本判決命被告給付部分，於原告以新臺幣參拾參萬貳仟元供擔保
後，得為假執行；但被告如以新臺幣玖拾玖萬參仟伍佰伍拾元預
供擔保，免為假執行。
原告其餘假執行之聲請駁回。
    事實及理由
一、原告主張：被告原係其基隆總廠之員工，前於84年2 月間參
    加專案裁減辦理離退，曾立下切結書，承諾：所領補償已投
    保勞工保險年資之保險金額新臺幣（下同）993,550 元，於
    將來再參加勞工保險領取老年給付時，應如數繳回；之後被
    告又再參加勞工保險，並已向勞工保險局領得老年給付1,11
    9,735元，自應依承諾繳回原領之勞保補償金993,550元。不
    料經其通知被告繳回上述款項，被告置之不理，為此起訴請
    求被告給付993,550元及自95年7月20日起至清償日止，按週
    年5%計算之利息。
二、被告抗辯：原告未在其離職時交付切結書，否則被告可以投
    保民間的保險，而不會參加勞工保險等語。
三、經查，原告主張之上開事實，業據提出被告於84年2 月28日
    所立之切結書及勞工保險局95年5月22日保給老字第0956034
    3700號函影本各1 件在卷足憑，且為被告所不爭執，自堪信
    為真實。
四、被告既於84年2 月間辦理專案裁減人員離退時，依「經濟部
    所屬事業機構專案裁減人員處理要點」規定先行領取勞保補
    償金993,550 元，之後亦確有再參加勞工保險，並已向勞工
    保險局領得老年給付1,119,735 元，即應依約如數繳回原領
    勞保補償金。至於被告辯稱原告未於其離職時交付切結書，
    始再向參加勞工保險云云，然該切結書係被告於領取勞保補
    償金時所書立交由被告之基隆總廠收執，豈會於被告離職時
    交還被告，且被告於領款簽名時即已知悉切結書內容，自應
    依約負履行義務，所辯不足採信。
五、按「給付無確定期限者，債務人於債權人得請求給付時，經
    其催告而未為給付，自受催告時起，負遲延責任。其經債權
    人起訴而送達訴狀，或依督促程序送達支付命令，或為其他
    相類之行為者，與催告有同一之效力。」、「遲延之債務，
    以支付金錢為標的者，債權人得請求依法定利率計算之遲延
    利息。」、「應付利息之債務，其利率未經約定，亦無法律
    可據者，週年利率為5%。」，民法第229條第2項、第233 條
    第1項前段、第203條分別定有明文。原告並未證明其於起訴
    前曾為催告給付行為，自應以起訴狀繕本送達被告為其催告
    時。而以日定期間者，始日不算入，民法第120條第2項亦有
    明文，故遲延利息之起算日應自催告日之翌日起算，則原告
    僅得請求自起訴狀繕本送達翌日起之法定遲延利息，其請求
    自95年7 月20日計算法定遲延利息，尚有未洽。從而，原告
    請求被告給付993,550 元，及自95年8月5日起至清償日止，
    按週年5%計算之利息部分，為有理由，應予准許，其逾上開
    範圍之請求，於法無據，應予駁回。
六、原告聲明願供擔保請准宣告假執行，經核原告勝訴部分，合
    於法律規定，爰酌定相當金額宣告之，並依民事訴訟法第39
    2條第2項規定，依職權宣告被告預供擔保，而免為假執行。
    至於原告敗訴部分，其假執行之聲請，因訴之駁回而失所依
    據，不應准許。
七、結論：本件原告之訴為一部有理由，一部無理由，依民事訴
    訟法第78條、第390條第2項、第392條第2項，判決如主文。
中    華    民    國    95    年    8     月    31    日
                  民事庭法  官  陳湘琳
以上正本係照原本作成。
對於本件判決如有不服，應於收受送達後20日內向本院提出上訴
書狀，敘述上訴之理由，上訴於臺灣高等法院，並按他造當事人
之人數附具繕本。
中    華    民    國    95    年    8     月    31    日
                        書記官  王佩珠


司法院資訊處製作；財團法人民間司法改革基金會備份。
